臺灣板橋地方法院民事判決　　九十年度簡上字第一九九號
　　上　訴　人　甲○○
　　被上訴人　　乙○○
右當事人間請求侵權行為損害賠償事件，上訴人對於中華民國九十年四月十六日臺灣
板橋地方法院三重簡易庭八十九年重簡字第一二七八號第一審判決提起上訴，本院判
決如左：
    主  文
上訴駁回及追加之訴均駁回。
第二審訴訟費用由上訴人負擔。
    事  實
甲、上訴人方面：
一、聲明：求為判決：(一)原判決廢棄。(二)被上訴人應給付上訴人新台幣（下同）壹拾
    玖萬貳仟陸佰拾伍元，及自民國八十六年十二月二十九日起至清償日止按年息
    百分之五計算之利息。
二、陳述：除與原判決記載相同者，茲引用之外，補稱：中興銀行八十七年六月二十
    六日第０二七四號取款憑條之印章係偽刻，元富證券交易買賣明細表（帳號一八
    九一七號）與中興銀行存款往來對帳單不符，八十七年六月二十日買碧悠（三十
    一．二元）一張、力捷（四十二．六元）一紙，僅二筆交易，扣款日為八十七年
    六月二十二日，但該日中興銀行共轉帳支出（ＴＷ）一萬八千八百四十三元、四
    萬零九百五十八元、三萬三千四百元、九萬三千二百零一元，與帳目不符，另八
    十七年六月二十六日上訴人未曾離開桃園縣（市），有證人沈猛共、呂慶瑜兩人
    可證，被上訴人於九十年四月開庭時稱八十七年六月二十六日陪上訴人修車，顯
    非實在，又上訴人中興銀行存款明細表均是轉帳，從無現金提領存款，被上訴人
    從刑事庭至民事庭所言均屬虛偽。
三、證據：除援用第一審所提證據外，補提印鑑比對書、萬達汽車修理廠證明、元富
    證券上訴人交易明細表、中興銀行存款往來對帳單、取款憑條（含證明）、上訴
    人印鑑章用印力道強弱比較之正本、上訴人印鑑章等件為證。
乙、被上訴人方面：
    被上訴人未於最後言詞辯論期日到場，據其於準備程序所為聲明、陳述如左：
一、聲明：求為判決駁回上訴。
二、陳述：與原判決記載相同者，茲引用之。
三、證據：援用第一審所提證據。
丙、本院方面：本院依職權向臺灣板橋地方法院檢察署調閱八十八年度偵字第一一二
    四二號偽造文書案件刑事偵查卷，並函請法務部調查局鑑定上訴人印鑑卡與提款
    單上之印紋是否相同。
    理  由
壹、程序部分：
一、按上訴於第二審之簡易案件，為訴之變更或追加，非經他造之同意不得為之，但
    擴張或減縮應受判決事項之聲明者，不在此限，民事訴訟法第四百三十六條之一
    第三項、第四百四十六條、第二百五十五條第一項第三款定有明文。查本件據上
    訴人之訴狀所載，係依據侵權行為之法律關係請求被上訴人給付十九萬二千六百
    三十五元，及自八十六年十二月二十九日起至清償日止按年息百分之二計算之利
    息，嗣於本院九十年八月二十九日審理時，擴張利息部分之聲明，請求被上訴人
    給付按年息百分之五計算之利息，並經被上訴人當庭同意，核與首揭規定相符，
    應予准許。
二、本件被上訴人經合法通知，未於最後言詞辯論期日到場，核無民事訴訟法第三百
    八十六條所列各款情形，爰依上訴人之聲請，由其一造辯論而為判決。
貳、實體部分：
一、上訴人主張：被上訴人自伊於八十六年十二月二十九日在訴外人元富證券股份有
    限公司（下稱元富證券）開戶，並存入二十一萬元予元富證券往來之中興銀行商
    業銀行新莊分行（以下簡稱中興銀行）帳戶內，以從事股票買賣後，未經伊之委
    託，連續偽造伊授權之委託書，而利用伊之上開帳戶融資買賣，炒作股票，復偽
    造取款憑條於八十七年六月二十六日，持向中興銀行領伊上開帳戶內之存款三
    萬五千零三十八元，爰依侵權行為之法律關係，請求被上訴人給付損害賠償十九
    萬二千六百三十五元，及自八十六年十二月二十九日起至清償日止按年息百分之
    五計算之利息云云。被上訴人則以：伊係受上訴人電話委託買賣股票，八十七年
    六月二十六日自上訴人中興銀行帳戶提款是因上訴人於八十六年六月十九日委託
    伊賣出融資買進之中強股票，伊誤聽為是融券賣出，成交後發現上訴人帳戶之金
    額不足三萬五千元，因此，伊徵得上訴人同意後，向訴外人即伊之主管吳炳煌借
    款，由伊負擔利息，俟六月二十六日交易後得款五萬七千八百四十五元，伊告知
    上訴人可還款予吳炳煌，始由上訴人至伊處蓋用印章於取款憑條後辦理，伊並無
    盜領存款之情事等語，資為抗辯。
二、按「當事人主張有利於己之事實者，就其事實有舉證之責任」，民事訴訟法第二
    百七十七條定有明文，上訴人之上開主張雖據其提出中興銀行存款往來對帳單、
    活期儲蓄存款存摺、取款憑條、支出傳票、存款憑條等影本各一件在卷可按，被
    上訴人對於上訴人主張於上開時、地開立股票買賣帳戶，及存款二十一萬元於上
    開帳戶之情事，並不爭執，但否認有何未經上訴人授權買賣股票及領存款之情
    事，並以前揭情詞置辯。經查：
    (一)上訴人於八十六年十二月二十九日至元富證券開戶，並簽立委託買賣證券受託
      契約書及櫃檯買賣有價證券開戶契約、元富證券委託人買賣證券聲明書、同意
      書、確認書、元富證券客戶自填徵信資料表、元富證券認購（售）權證風險預
      告書等文書，復於八十七年二月二十五日與元富證券簽立元富證券信用交易帳
      戶申請書（代開戶卡）、資券相抵當日沖銷同意書及融資融券契約書等文書；
      且上訴人之上開股票帳戶自八十七年二月二十六日起，至八十七年十一月十三
      日止，除八十七年九月、十月以外，每月均有從事股票之買賣，前後交易之期
      間，長達十月之久，業據原審依職權調閱台灣板橋地方法院檢察署八十八年度
      偵字第一一二四二號卷宗查明屬實，有上開卷宗所附之上開文書及元富證券交
      易系統表影本各一件附卷可稽。其次、上開交易期間元富證券每月均按規定以
      大宗函件交寄對帳單至上訴人上開開戶契約書所載之桃園縣龜山鄉○○路三三
      巷一一號四樓住處供上訴人核對，亦經台灣證券交易所股份有限公司查核屬實
      ，此有上開偵查卷宗所附台灣證券交易股份有限公司八十八年七月二十三日台
      證（八八）密字第一八三四七號函附之查核報告書一及大宗函件彙計郵資單影
      本可資佐證。是原告既按月收到由元富證券寄交之對帳單，若被上訴人確有未
      經上訴人同意，利用上訴人帳戶從事股票買賣，上訴人自應於接獲對帳單後，
      向元富證券提出異議，惟其則遲至一年之後，始向元富證券反應，顯與常情不
      符。雖上訴人同時主張伊並未收獲上開對帳單，且自八十七年二月二十五日存
      入二十一萬元後，亦從未持中興銀行活期儲蓄存款存摺至銀行登記帳戶往來情
      形等語，惟依我國郵政機關之服務效率，即使偶有遺失信件之情事，但亦非常
      見，故上開交易期間每月寄送之對帳單皆於寄送過程中遺失，實難想像；而上
      訴人雖未將其銀行存摺持往中興銀行登記往來情形，但上訴人於八十九年八月
      七日曾依被上訴人之通知，匯款三千五百三十元至訴外人陳志剛之帳戶，有被
      上訴人提出之匯款單影本一件，且為上訴人所不爭執，是即使被上訴人未持中
      興銀行存摺登記帳戶往來情形，亦不足證明上訴人確未知悉上開交易情形。再
      者，上訴人雖另主張八十七年六月二十日僅有二筆證券買賣交易，並於八十七
      年六月二十二日扣款，但中興銀行對帳單上八十七年六月二十二日卻有四筆轉
      帳記錄云云，惟查八十七年六月二十日之二筆證券交易係於八十七年六月二十
      三日扣款，此觀諸中興銀行對帳單八十七年月二十三日之轉帳金額與前開二筆
      證券交易金額互核一致，不難明瞭，是上訴人據此指摘元富證券之證卷交易明
      細或中興銀行之對帳單不實在，難認有據，洵無可採。
    (二)至上訴人所指被上訴人偽造取款憑條於八十七年六月二十六日，持向中興銀行
      領存款三萬五千零三十八元一事，業經被上訴人陳明係上訴人於八十六年六
      月十九日委託伊賣出融資買進之中強股票，伊誤聽為是融券賣出，成交後發現
      上訴人帳戶之金額不足三萬五千元，因此伊徵得上訴人同意後，向訴外人即伊
      之主管吳炳煌借款，由伊負擔利息，俟六月二十六日交易後得款五萬七千八百
      四十五元，伊告知上訴人可還款予吳炳煌，始由上訴人至伊處蓋用印章於取款
      憑條後辦理，且經證人吳炳煌到庭證述伊確實曾借款予被上訴人等語明確。而
      上訴人雖主張被上訴人係盜用其印文而偽造取款憑條，但其亦同時陳明開戶之
      印鑑章並未交付被上訴人保管而是由其隨身攜帶，則被上訴人如何能在未得上
      訴人之同意下取得印鑑章，上訴人雖同時陳稱可能係被上訴人代原告辦理股票
      帳戶開戶手續時，乘機盜蓋印鑑等語，惟此純屬上訴人臆測之詞，未能舉證以
      實其說，尚不能遽信為真實。再者，被上訴人如確有盜領上訴人存款從事股票
      炒作之意圖，應有多次不法之領紀錄，何以僅有上訴人所指之八十七年六月
      二十六日，且其金額亦僅達三萬五千零三十八元。又本院依職權將前開三萬五
      千零三十八元之取款憑條與上訴人於中興銀行之印鑑卡，送請法務部調查局鑑
      定兩者之印紋是否相同，經函復前開取款憑條上之「甲○○」印文因紋線有擴
      張粗化之現象，致其印痕之細部特徵欠明晰，難與印鑑卡上之印文精確比對同
      異，有該局九十年十月八日（九十）陸（二）字第九００六二二三九號函一紙
      在卷足憑，亦不足以證明前開取款憑條係遭人偽造。
    (三)上訴人前亦曾以上開所指被上訴人盜用帳戶炒作股票及偽造取款憑條盜領存款
      之情事，向台灣板橋地方法院檢察署提出偽造文書等告訴，惟經檢察官查無具
      體事證而為不起訴處分，上訴人聲請再議，亦經台灣高等法院檢察署駁回再議
      而確定，有台灣板橋地方法院八十八年度偵字第一一二四二號不起訴處分書及
      台灣高等法院八十九年度議字第五二四號處分書可資佐證。上訴人雖另於本院
      審理時主張：調閱台灣板橋地方法院檢察署之偵查卷及錄音帶，可以證明被上
      訴人曾欲與上訴人和解，被上訴人如無偽造文書之犯行，何須與上訴人和解云
      云，惟經本院依職權調閱前開偵查卷查證結果，證人董志文固於偵查中證稱：
      先後於八十八年三月三十日及同年四月一日，陪同上訴人前往元富證券協商二
      次，於三月三十日協商之際，被上訴人表示上訴人係以電話下單，並質問上訴
      人為何蓋章卻不承認，上訴人則稱並未以電話下單，且印章皆置於身上，被上
      訴人如何取得印章蓋用；另於四月一日協商之際，被上訴人給付二萬元予上訴
      人，而上訴人並未接受等語，惟衡諸證人董志文證述兩造之協商經過，被上訴
      人對於偽造文書之犯行並未承認，且與上訴人各執一詞，雖被上訴人曾提議給
      付二萬元予上訴人，經與上訴人因股票交易之損失高達十五萬七千五百九十七
      元對照，顯係為求息事寧人而提出上開補償上訴人些許損失之提議，亦難認被
      上訴人於協商時已坦承偽造文書之犯行。
   (四)綜上所述，僅憑上訴人所提出之證據，尚難證明其主張被上訴人有偽造文書之
     犯行係屬真實，是上訴人前開主張，顯屬無據，不足採信。
三、從而，上訴人主張被上訴人有偽造委託書利用上訴人帳戶融資買賣炒作股票，及
    偽造取款憑條盜領存款之情事，為不足採，則上訴人依據侵權行為之法律關係請
    求被上訴人給付損害賠償十九萬二千六百三十五元及自八十六年十二月二十九日
    起至清償日止，按年息百分之五計算之利息，為無理由，不應准許，其假執行之
    聲請亦失所附麗，應併予駁回。原審為上訴人敗訴之判決，並駁回其假執行之聲
    請，於法並無不合。上訴意旨指摘原判決不當，求予廢棄改判，為無理由，應駁
    回其上訴及追加之訴。
四、本件為判決基礎之事證已臻明確，兩造其餘攻擊防禦方法及其他未經援用之證據
    對於判決結果均不生影響，無庸逐一審酌，附此敘明。
五、據上論結，本件上訴為無理由，依民事訴訟法第四百三十六條之一第三項、第四
    百四十九條第一項、第七十八條，判決如主文。
中　　　華　　　民　　　國　　九十一　　年　　　七　　　月　　　三　　　日
                                    臺灣板橋地方法院民事第三庭
~B審判長法官　黃麟倫
~B　　　法官　侯志融
~B　　　法官　何君豪
右正本證明與原本無異
本件不得上訴
中　　　華　　　民　　　國　　九十一　　年　　　七　　　月　　　三　　　日
~B　　　法院書記官　王麗珍
